臺灣桃園地方法院刑事判決　　　　　　　 94年度訴字第217號
公　訴　人　臺灣桃園地方法院檢察署檢察官
被　　　告　戊○○
　　　　　　乙○○
上列被告因偽造文書等案件，經檢察官提起公訴（93年度偵續字
第38號），本院判決如下：
    主  文
戊○○共同商業負責人，以明知為不實之事項，而填製會計憑證
，處有期徒刑捌月。偽造如附表所示之「新屋鮮花店」免用發票
收據紙均沒收。
乙○○免訴。
    事  實
一、丙○○（原名徐逢生，後改名徐鈺翔，再改名為丙○○）與
    其母親丁○○共同居住於桃園縣楊梅鎮頭重溪10號（基地座
    落桃園縣楊梅鎮○○○段192 之3 、192 之14地號，下稱系
    爭土地），民國89年間因基地所有權人向其等主張拆屋還地
    ，丁○○遂透過其女婿己○○（甲○○之配偶）聯繫上戊○○欲處理此事。89年1 月3 日前某日，丁○○及其女甲○○
    、徐秀美、女婿己○○共同前往戊○○位於桃園縣中壢市辦
    公處所商討有關上開土地事宜，戊○○除介紹在場之乙○○
    係其助理外，並表示可為其等辦理系爭土地及建物之和平占
    有、產權登記等事宜。同年1 月3 日，戊○○及乙○○共同
    前往丙○○上開住處，由丙○○與戊○○約定丙○○委任戊○○處理系爭土地及建物之和平占有及產權登記事宜，並同
    意委任事務完成時，以實際取得之全部利益30% 作為戊○○
    之報酬，當場並簽立「委託代辦土地占有及房屋登記委託書
    」及「授權書」，丙○○並在前開委託書及授權書上親自簽
    名（以徐逢生名義）及用印（圓形印鑑章）。詎戊○○竟基
    於意圖為自己不法之利益及使公務員登載不實公文書之犯意
    ，明知其並未委任乙○○購買樹種在系爭土地種植，仍與乙○○共同基於上開犯意聯絡，於同年5 月3 日，提出乙○○
    出具之89年2 月1 日內容為乙○○受戊○○委託於農地種植
    並已收受戊○○新台幣（下同）50萬元訂金之不實委託書及
    列有櫻花、梅花、桂花等品名之不實估價單各1 份，具狀向
    台灣桃園地方法院主張丙○○應償還戊○○委辦事務完成之
    報酬金50萬元，聲請核發內容為「丙○○應給付戊○○50萬
    元及自89年3 月1 日起至清償之日止，按年息5%計算之利息
    」之支付命令，嗣台灣桃園地方法院承審法官依形式審查戊○○所檢附之文件後，於同年5 月18日，將上開丙○○應清
    償戊○○50萬元及法定利息之不實事項登載於其職務上所掌
    之公文書而核發支付命令（89年度促字第15919 號），足以
    生損害於丙○○及法院就核發支付命令之正確性。嗣丙○○
    就該支付命令依法聲明異議，視為起訴後（89年壢簡字第11
    16號），於訴訟程序進行中，戊○○為達勝訴之目的，又提
    出由乙○○所立具之日期89年10月15日內容為乙○○因故未
    能繼續依約種植而沒收戊○○50萬元訂金之不實收據予法院
    ，惟第一審法院仍認不能證明戊○○之主張為真實，而於90
    年4 月13日駁回其訴。戊○○於90年5 月3 日提起上訴（90
    年度簡上字第147 號），二人復庚續前開意圖為自己不法利
    益之犯意，為能提出證明以取信法院，明知其二人均不具商
    業會計法之商業負責人身分，竟於上開民事案件90年8 月17
    日開庭後某日，與知情之商業會計法上之商業負責人「新屋
    鮮花店」（址設桃園縣新屋鄉○○路266 號）負責人曾發奕
    （業經本院另案判決有罪確定）基於共同犯意聯絡，明知乙○○未於89年3 月間向「新屋鮮花店」購買桂花、梅花、櫻
    花、王菊花等樹種，仍由曾發奕提供已蓋妥「新屋鮮花店」
    商號店章及負責人私章、內容空白之免用發票收據（會計憑
    證）3 紙，交由乙○○在上開收據上接續填載如附表編號1
    至3 所示不實內容事項之記載（會計憑證），而接續偽造成
    3 紙用以表示如附表編號1 至3 所示收據所載支出細目之文
    書，再由戊○○於90年9 月7 日提出如附表編號1 至3 所示
    之不實收據之會計憑證3 紙於法院，以虛偽表示戊○○受丙○○委任期間所支出必要費用之證明，致第二審之台灣桃園
    地方法院終因而陷於錯誤，誤以戊○○委辦丙○○前開委任
    事務時確有委託乙○○在系爭土地種植樹木而支出50萬元之
    必要費用，於91年1 月22日，廢棄原第一審簡易判決，如數
    判准戊○○之請求，並於91年2月9日確定而既遂。
二、案經丙○○訴由台灣桃園地方法院檢察署檢察官偵查起訴。
    理  由
壹、被告戊○○有罪部分：
一、訊據被告戊○○矢口否認上開犯行，辯稱：是丙○○請伊幫
    他辦理系爭農地之建物取得保存登記及和平占有取得地上權
    ，伊答應辦理後就委任乙○○將農地恢復農用，有與乙○○
    訂約，價金是90幾萬元，有先給付乙○○50萬元定金，後來
    丙○○不委託伊辦理，又避不見面，乙○○就將50萬元定金
    沒收，伊才向法院聲請對丙○○發支付命令，丙○○聲明異
    議視為起訴後，第一審法院判伊敗訴，第二審伊就請乙○○
    出庭作證，法官叫乙○○把收據拿出來，乙○○回去以後就
    將收據拿出來交給伊轉遞給法官，伊不知道乙○○提出之收
    據是偽造的，也不認識曾發奕，並沒有詐欺意圖云云。經查
    ：
　(一)告訴人丙○○與其母丁○○因所居住之上開住所遭基地所有
    權人向其等主張拆屋還地，丁○○遂透過其女婿己○○聯繫
    上戊○○欲處理此事。而於89年1 月3 日，在上開住所，由
    丙○○代表，與被告戊○○約定丙○○委任戊○○處理系爭
    土地及建物之和平占有及產權登記事宜，並同意委任事務完
    成時，以實際取得之全部利益30% 作為戊○○之報酬，當場
    並簽立「委託代辦土地占有及房屋登記委託書」及「授權書
    」，丙○○並在前開委託書及授權書上親自簽名及用印（圓
    形印鑑章）一節，業據被告戊○○供述明確，證人丙○○於
    本院審理時亦證述其有於89年1 月3 日與被告戊○○簽立前
    開內容之「委託代辦土地占有及房屋登記委託書」及「授權
    書」，並由其親自在上開文書簽名及用印等情至明（見本院
    94年5 月24日審判筆錄第3 頁、同年8 月16日審判筆錄第3
    頁），抑且，證人丁○○、甲○○、徐秀美、己○○於本院
    審理時復均不否認有與被告戊○○商討系爭土地問題，被告
    戊○○有對其等表示可為其等代辦和平占有，翌日丁○○且
    與己○○、甲○○等人共同前去銀行領款2 萬元交予被告戊○○辦理遷移水電之事等情無疑（見本院94年7 月19日、8
    月9 日審判筆錄），此外復有前述「委託代辦土地占有及房
    屋登記委託書」、「授權書」各1 份附卷可稽（見台灣桃園
    地方法院檢察署91年度他字第697 號卷第25至26頁），堪認
    上情屬實，合先敘明。
  (二)查被告戊○○雖辯稱伊受委任後為辦理和平占有須在系爭土
  　地恢復農用種植花木，因此委任被告乙○○購買樹種在系爭
    土地種植，嗣告訴人不再委託伊辦理，致乙○○沒收伊先代
    墊之50萬元定金，才向法院聲請核發支付命令，並無詐欺意
    圖云云。惟查，被告戊○○向本院對告訴人聲請核發支付命
    令經異議起訴之第二審民事案件審理期間（本院90年簡上字
    第147 號），提出如附表編號1 至3 所示之免用發票收據3
    紙（見91年他字第697 號卷第11頁），係被告乙○○於上開
    民事案件以證人身分出庭作證一度表示有將收據交給戊○○
    ，經承審法官要求提出收據為證，被告乙○○始向證人曾發
    奕索取已蓋妥「新屋鮮花店」商號店章及負責人曾發奕私章
    、內容空白之免用發票收據3 紙，由被告乙○○在上開收據
    上填載如附表編號1 至3 所示內容之記載，被告乙○○再交
    予戊○○提出於該民事法院一節，業據被告乙○○於偵查中
    及本院準備程序時供承在卷（見91年度偵字第15898 號卷第
    49 頁 、91年度偵緝字第808 號卷第8 頁、本院94年3 月4
    日準備程序筆錄第4 頁），並經本院調閱90年簡上字第147
    號案卷審閱無訛。而依證人即「新屋鮮花店」負責人曾發奕
    於偵查時證稱：「（問：乙○○索取蓋章店章之收據3 張有
    無告知用途？）乙○○說他買幾棵樹要報帳用」、「（問：
    是否曾賣給乙○○收據上之樹木及花？）沒有」、「（問：
    是否明知乙○○會登載不實內容？）知道」等語（見91年度
    偵字第15898 號卷第48頁背面），而參之證人曾發奕與被告
    乙○○素無恩怨，且其前開證述內容與己身利害關係密切，
    衡情自無甘負偽證罪責且有陷己入罪可能而誣指被告之理，
    是證人曾發奕於偵查中所為陳述，既無顯不可信之情況，被
    告乙○○復於本院辯論終結前，均未就曾發奕之證詞聲明異
    議，依刑事訴訟法第159 條之1 第2 項、第159 條之5 第2
    項規定，自得為證據。則依證人曾發奕前開所證內容，被告
    乙○○係明知其未向曾發奕購買如附表編號1 至3 所示收據
    內容之樹種，仍向曾發奕索取空白收據並填寫內容不實之支
    出明細，交由被告戊○○提出於上開民事法院，以取信該案
    承審法官之情，灼然明甚。被告戊○○辯稱伊不知道乙○○
    交給他的收據內容是不實云云，被告乙○○嗣後亦附和被告
    戊○○供稱並未將收據內容係不實之事告知戊○○云云。但
    查，被告乙○○於偵查中即坦認戊○○知道伊並未向曾發奕
    經營之鮮花店買樹苗等情不諱（見91年度偵緝字第808 號卷
    第9頁 背面），復觀之被告乙○○於偵查中供稱：「戊○○
    於訴訟時，向我要收據，我說我自己沒有公司行號，．．他
    說那是我的問題，我自己要想辦法，我才去找曾發奕索取空
    白收據，由我填入內容及金額，再交給戊○○」等語（見91
    年偵緝字第808 號卷第9 頁），益見被告戊○○為取信前開
    民事案件承審法官，明知乙○○未向曾發奕購買樹苗，猶將
    乙○○所填載之如附表編號1 至3 所示之不實內容收據提出
    於法院，以達其勝訴之目的，在在顯示被告戊○○係明知如
    附表所示之收據係填製不實事項之會計憑證，而與被告乙○○間有犯意聯絡至明。其所辯不知收據係不實一節，顯係推
    諉之詞，不足採信。
  (三)而依證人曾發奕前開所證內容可知，附表編號1 至3 之收據
    3 紙，均係除店章印文及負責人印文為證人曾發奕預先蓋印
    外，其餘收據上之摘要、數量、單價、總價等項目，均留空
    白，而交付予被告乙○○填寫如附表所示之不實內容，已經
    被告乙○○坦認無訛，有如前述，則附表編號1 至3 所示之
    收據，除店章印文及負責人印文均為證人曾發奕預先蓋印外
    ，其餘收據上之摘要、數量、單價、總價等項目，均留空白
    ，而交付予被告乙○○，從而，證人曾發奕應有授權被告乙○○自行填載附表編號1 至3 所示收據上之摘要、數量、單
    價、總價等事項之意思，至為明顯。證人曾發奕嗣後於偵查
    中改稱：乙○○並未事先告知收據作何用途及填寫何內容云
    云，然被告乙○○既坦承未與「新屋鮮花店」有如附表編號
    1 至3 所示之購物及交易，而收據係曾發奕所經營商業之會
    計憑證，為證明與他人確有交易之重要證明資料，理應不得
    提供給與並未實際交易之對象，亦即，非根據真實事項，不
    得造具任何會計憑證（商業會計法第33條本文參照），其為
    商業之負責人，對此必當知之甚詳，惟卻仍提供空白內容之
    收據予被告乙○○使用，供填製不實內容之交易證明，自難
    事後推諉不知被告乙○○填製之內容為何及作何用途。換言
    之，證人曾發奕將附表編號1 至3 所示收據上之摘要、數量
    、單價、總價等項目，均留空白，而授權被告乙○○自行接
    續填製此部分不實之事項於上開收據上（會計憑證），則證
    人曾發奕就其所經營之「新屋鮮花店」商業，擔任負責人，
    就附表編號1 至3 收據同意授權被告乙○○填製如附表編號
    1 至3 不實內容事項於該收據上（會計憑證）之行為，其與
    被告乙○○間有犯意聯絡及行為分擔，堪可認定，且被告曾
    發奕所犯上開犯行，復經本院以92年度壢簡字第1781號案件
    認定屬實並判處有罪確定在案，亦經本院調閱該案核閱屬實
    。綜析上情，被告戊○○與乙○○、曾發奕共犯前開填製不
    實會計憑證犯行，已堪認定。
  (四)再如前所述，被告戊○○、乙○○均明知乙○○未與曾發奕
    有購買樹種之交易，仍持乙○○所虛偽填載之如附表所示之
    收據提出於上開民事案件（90年簡上字第147 號），以取信
    法官被告戊○○有委託乙○○購買樹種而遭沒收定金50萬元
    之情。惟衡諸常情，果被告乙○○有受戊○○委託而有購買
    樹種之事實，被告乙○○理應能輕易取得購樹之真實憑證，
    又焉有迂迴地向未實際交易之曾發奕索取空白收據再自行填
    寫不實交易細目始能提出於法院證明之理，由此益見，被告
    戊○○所辯伊有委託乙○○在系爭土地種植云云，被告乙○○亦附和被告戊○○辯稱伊有受戊○○委託而購買樹種云云
    ，已難憑信。且被告乙○○自始至終均無法提出販售予伊樹
    種該人之年籍資料及處所以供本院審究，復為被告乙○○坦
    認不諱（見本院94年3 月4 日準備程序筆錄第3 頁），而被
    告乙○○於偵查中雖舉出「田金祿」為販售樹種給伊之人，
    惟經檢察官多次傳喚田金祿均未到庭，經檢察官囑託警方查
    詢該人亦無結果，有台灣桃園地方法院檢察署92年5 月7 日
    桃檢守麗91偵緝字第808 號、92年5 月29日桃檢守麗91偵緝
    字第808 之1 號函及桃園縣政府警察局大溪分局92年5 月22
    日溪警分刑字第0922009369號、92年6 月13日溪警分刑字第
    0922010596號函各1 份附卷可稽（見91年度偵緝字第808 號
    卷第24至27頁），被告乙○○所辯伊有購買樹種云云，自足
    啟疑。稽以，被告2 人實際上確未在系爭土地種植一節，為
    證人丙○○、丁○○、徐逢貴、甲○○於本院審理時證述詳
    確（見本院94年5 月24日審判筆錄第4 頁、同年7 月19日、
    8 月9 日審判筆錄），證人丁○○於本院審理時復證稱：「
    ．．．我有去買了一些樹，跟我兒子徐逢貴種。乙○○沒有
    到我們家種樹，但乙○○說叫我拿50萬元給他，他要去買很
    多樹來種，可是我沒有錢，所以我就自己去買了一點點樹來
　　種」等語（見本院94年7 月19日審判筆錄），證人徐逢貴於
　  本院審理時證稱：「有一天放假，我母親對我說叫我幫他種
    樹，我就幫他種了這一次，沒有其他人到我家去種樹，樹都
    是我跟我母親種的」等語（見本院94年8 月9 日審判筆錄）
    、證人甲○○於本院審理時證稱：「我知道種樹的事，我母
    親後來買樹、種樹，我有看到，我母親對我說戊○○有到我
    們家來說和平占有要種樹，才能證明這地確實是我們在使用
    」等語（見本院94年7 月19日、8 月9 日審判筆錄）、證人
    己○○於本院審理時證稱：「戊○○說要和平占有，有叫我
    們去買樹來種，我岳母有去買樹來種，我有看到我岳母買了
    約10棵左右的水果樹」等語（見本院94年7 月19日審判筆錄
    ），綜合證人丁○○、徐逢貴、甲○○、己○○前開所證，
    可知證人丁○○已自行前往購買樹種與徐逢貴在系爭土地種
    植果樹，從而可推知，證人丁○○又豈有再同意戊○○委任
    乙○○在系爭土地種植樹木之可能，由此亦見被告前開所辯
    各情，有違常理，難認屬實。
  (五)又被告戊○○雖於其向本院聲請核發支付命令時（89年度促
    字第15919 號），提出乙○○出具之89年2 月1 日委託書及
    估價單（見本院90年簡上字第147 號卷附本院89年促字第15
    919 號卷第7 、8 頁）證明伊有委託乙○○在系爭土地種植
    云云。惟觀諸被告乙○○所出具之前開委託書內容，就受委
    託種植之地點、範圍及種植之樹種等重要事項均付之闕如，
    已難遽認該委託書係被告乙○○受戊○○委託就本件系爭土
    地農用種植之依憑。且證人丁○○、甲○○、徐逢貴前已證
    述其等均未看過乙○○至系爭土地種樹之事實。從而，前開
    委託書及估價單自難採為被告乙○○有受戊○○委託購買樹
    種之證明。至被告戊○○另主張種樹的事范春標都有參與，
    他知道乙○○有去種樹云云，惟此為證人范春標所堅詞否認
    ，其於本院審理時證稱：「89年間，丁○○家土地、房子的
    事，我都不知道，跟我無關，．，我很少在那邊，．．所以
    我都不知道丁○○他們家房子旁邊土地種樹的事，不認識戊○○，只有在丁○○家旁邊養豬、養魚及放靈車」等語明確
    （見本院94年8 月9 日審判筆錄），是證人范春標之證詞亦
    不足援為有利被告戊○○事實之憑據。
  (六)綜上各情參互以觀，被告戊○○辯稱伊受委任後為辦理和平
    占有，有再委託被告乙○○購買樹種在系爭土地種植，事後
    並遭乙○○沒收代墊之50萬元云云，顯係虛偽編造之詞，不
　  足採信。而被告乙○○附和被告戊○○供稱伊有受戊○○委
    託購買樹種云云，自屬不實，委無足採。從而，被告戊○○
    既無委託乙○○在系爭土地種植，自無遭乙○○沒收50萬元
    定金之事實，被告乙○○亦明知其並無受戊○○委託購買樹
    種種植，自亦無沒收戊○○50萬元定金，亦屬甚明。則被告
    戊○○、乙○○2 人為圖詐騙告訴人丙○○50萬元，先由被
    告戊○○提出由乙○○擬具之不實委託書、估價單等文件向
    本院對告訴人聲請核發支付命令主張告訴人應償還被告戊○○支出之費用50萬元，經異議視為起訴後，被告乙○○復再
    擬具不實之訂金收據交由戊○○提出於法院，以取信法院，
    嗣第一審法院雖判決戊○○敗訴，惟被告戊○○提起上訴後
    ，被告乙○○復以證人身分出庭作證虛偽表示有受戊○○委
    託而購買樹種花費數十萬元云云，繼之被告2 人又與曾發奕
    基於填載不實會計憑證之犯意聯絡，由曾發奕提供已蓋妥「
    新屋鮮花店」商號店章及負責人私章、內容空白之免用發票
    收據3 紙，交由被告乙○○在上開收據上填載如附表編號1
    至3 所示之不實內容，再交由被告戊○○提出於上開民事案
    件二審法院，終致第二審法院陷於錯誤，誤以被告戊○○確
    因委任事務而委託乙○○購買樹種並遭沒收50萬元之事實，
    而改判被告戊○○勝訴確定在案，業經本院調閱本院90年度
    簡上字第147 號案卷核閱無訛，綜上所陳，益見被告戊○○
    顯有以訴訟方式意圖取得對告訴人之金錢債權，而施用詐術
    得財產上不法之利益甚明，其與乙○○共犯詐欺得利犯行，
    均堪認定。
  (七)末按，被告戊○○檢具由乙○○出具之不實委託書及估價單
    等文件，向法院主張告訴人應償還委任事務之報酬金50萬元
    ，聲請核發內容為「丙○○應給付戊○○50萬元及自89年3
    月1 日起至清償之日止，按年息5%計算之利息」之支付命令
    ，經承審法官就被告戊○○所檢附之上開文件為形式審查，
    而將上開不實事項據以登載於職務上所掌公文書上而核發本
    院89年度促字第15919 號支付命令各節，亦據本院調閱該案
    卷查核屬實，是被告戊○○與乙○○亦有共犯明知為不實事
    項而使公務員登載於所掌公文書之犯行亦可認定。
  (八)綜上，本件事證明確，被告戊○○前開犯行均堪認定，應依
    法論科。
二、按商業會計法第66條第1款商業負責人以明知不實之事項而
    記入帳冊之處罰規定，與刑法第215條所規範之犯罪態樣相
    同，即係後者之特別法，應優先後者而適用，殊無同時適用
    之餘地（最高法院79年度台上字第4961號判決參照），被告
    戊○○雖非商業負責人，然其與有此身分之「新屋鮮花店」
    負責人曾發奕共同實施違反商業會計法明知不實之事項，載
    製會計憑證行為，依刑法第31條第1 項之規定仍以共犯論，
    。核被告戊○○所為，係犯刑法第339 條第2 項、第1 項之
    詐欺得利既遂罪、第214 條之使公務員登載不實罪、商業會
    計法第71條第1 款之罪。被告戊○○就所犯商業會計法第71
    條第1 款之明知不實之事項填製不實會計憑證罪與乙○○、
    曾發奕間，就所犯詐欺得利罪、使公務員登載不實文書罪與
    乙○○間，均分別有犯意聯絡及行為分擔，為共同正犯。公
    訴意旨就被告戊○○所犯詐欺得利罪及使公務員登載不實文
    書罪部分未將被告乙○○認定為共犯，尚有未合。又被告乙○○接續將不實事項填製附表編號1 至3 之收據會計憑證，
    係基於單一犯意接續為之，其各個填製之動作，乃組成其填
    製不實會計憑證犯罪行為之一部，為接續犯而屬單純一罪。
    又被告戊○○所犯上開詐欺得利、使公務員登載不實文書、
    填製不實會計憑證罪間，有方法與目的之牽連犯關係，應從
    較重之填製不實會計憑證罪論處。另公訴意旨認為「新屋鮮
    花店」負責人曾發奕，係不知情而交付附表編號1 至3 之收
    據予被告乙○○，而由被告自行填製收據內容云云，然本院
    認為「新屋鮮花店」負責人曾發奕已明知與被告乙○○並未
    有如附表編號1 至3 收據內容之交易行為，仍交付事先已蓋
    妥其所經營商業之店章及負責人私章，應有同意並授權被告
    自行填製該收據內容，有如前理由欄壹、一、(三)所述，是公
    訴人此部分之見解，即有未洽。又被告戊○○與共犯乙○○
    向知情之商業會計法上之商業負責人「新屋鮮花店」負責人
    曾發奕取得已蓋妥「新屋鮮花店」商號店章及負責人私章、
    內容空白之免用發票收據（會計憑證）3 紙，交由乙○○在
    上開收據上接續填載如附表編號1 至3 所示不實內容事項之
    記載（會計憑證），所為係犯商業會計法第71條第1 款之罪
    ，亦如前述，公訴意旨漏未斟酌此點，而認被告戊○○此部
    分所為係犯刑法第216 條、第210 條之行使偽造私文書罪，
    尚有未洽，惟其基本事實同一，本院自應予審理，並變更其
    起訴法條。又被告戊○○與乙○○所犯使公務員登載不實文
    書罪雖未經公訴人予以起訴，惟此部分與被告戊○○被訴有
    罪部分，有牽連犯之裁判上一罪關係，本院自得併予審判。
    另按被告戊○○利用民事訴訟程序，提出不實文書，以詐術
    得財產上不法之利益，既經本院民事判決勝訴確定在案，其
    詐欺即屬既遂（最高法院28年上字第3912號、29年上字第
    990 號、29年上字第21 18 號判例參照），公訴意旨認被告
    係犯詐欺得利未遂，亦有未合，惟行為既遂、未遂係犯罪狀
    態之不同，自不生變更法條之問題，附此敘明。爰審酌被告
    戊○○犯罪之動機、目的、手段、所生危害、及犯罪後之態
    度等一切情狀，量處如主文所示之刑。又附表編號1 至3 之
    收據，係供
    本件被告犯罪所用之物且係共犯乙○○所有，雖未扣案，而
    被告戊○○提出於本院90年簡上字第147 號之收據係影本而
    非原本，且查無證據足認該收據已滅失，應依刑法第38條第
    1 項第2 款規定併予宣告沒收。
貳、被告戊○○不另為無罪諭知部分：
一、公訴意旨另認：被告戊○○明知其未受委任標買台灣桃園地
    方法院87年度執字第11254 號強制執行事件所拍賣農地，竟
    於第一審時向台灣桃園地方法院簡易庭（89年度壢簡字第11
    16號）提出徐逢生委任標買上開農地之授權書及委託書（按
    『委託書』部分業經公訴檢察官於94年5 月24日審理時當庭
    補充，本院自應併予審究），佯稱其受託標買農地支付必要
    費用，但因所提出之授權書及委託書上無徐逢生簽名與蓋章
    ，而遭判決敗訴，詎於第二審上訴期間（90年度簡上字第14
    7 號），戊○○竟擅自將保管徐逢生之印章盜用於前述授權
    書及委託書上而偽造受徐逢生委任之事實，並提出於法院而
    行使，足生損害於徐逢生，因認被告戊○○涉有刑法第216
    條、第210 條之行使偽造私文書罪嫌、第217 條第2 項盜用
    印章罪嫌。
二、按犯罪事實應依證據認定之，無證據不得認定犯罪事實，刑
    事訴訟法第154 條第2 項定有明文。所謂證據，須適於為被
    告犯罪事實之證明者，始得採為斷罪資料，如未能發現相當
    證據，或證據不足以證明者，自不能以推測或擬制之方法，
    以為裁判基礎（最高法院53年台上字第2750號、40年台上字
    第86號判例參照）。而告訴人之告訴，係以使被告受刑事訴
    追為目的，其陳述是否與事實相符，仍應調查其他證據以資
    審認，須有足以認定被告確有犯罪行為之積極證據始足能為
    有罪之判決。
三、公訴人認定被告犯有前開罪嫌，無非係以告訴人之指訴及本
    院89年壢簡字第1116號卷附之授權書及委託書並無「徐逢生
    」印文，迨第二審90年簡上147 號時已有「徐逢生」印文，
    且經戊○○於訴訟上提出為其主要論據。訊據被告戊○○堅
    詞否認有偽造文書之犯行，辯稱：伊有告訴丁○○系爭土地
    遭法院拍賣，須由告訴人出面應買，後來丁○○即將徐逢生
    印章交予伊在承購87年執字第1125號強制執行案件拍賣物及
    產權登記等事件之「授權書」及「委託書」上用印，伊並無
    偽造文書等語。
四、經查：
  (一)告訴人丙○○雖否認有授權被告戊○○向法院應買遭拍賣之
    系爭土地及建物，亦未在授權被告戊○○承購本院87年執字
    第1125號強制執行案件拍賣物及產權登記等事件之「授權書
    」及「委託書」用印。惟查，被告戊○○受告訴人丙○○委
    任辦理和平占有及產權登記等事宜後曾向丁○○表示系爭土
    地要被法院拍賣，要想辦法去買回來一節，業經證人丁○○
    於本院審理時證述明確（見本院94年7 月19日審判筆錄第5
    頁），核與被告戊○○所辯伊有向丁○○表示要向法院應買
    遭拍賣之系爭土地一節相符。而被告戊○○復提出日期為89
    年1 月12日，內容為丙○○授權戊○○向本院聲明承購87年
    度執字第11254 號強制執行拍賣物承購及產權移轉登記等事
    件之「授權書」，及內容為戊○○代丙○○向相關單位辦理
    承購系爭土地之申請及登記等事宜之「委託書」各1 份（見
    台灣桃園地方法院檢察署91年度他字第697 號卷第48、49頁
    ）為證，亦核與證人丁○○於本院審理時證稱89年1 月12日
    ，被告2 人有至其住所，丙○○亦在家，丙○○並交付其1
    枚「徐逢生」之方形木頭印章，其再交付予被告戊○○使用
    （見本院94年8 月16日審判筆錄第3 、5 頁）之情節大致相
    符，且告訴人丙○○亦不否認被告戊○○所提前開「授權書
    」及「委託書」上所蓋「徐逢生」印文即係其交予丁○○之
    方形木頭印章所蓋用等情無訛（見本院94年5 月24日審判筆
    錄第4 頁），綜合上開客觀情狀相互參照，足見被告戊○○
    向丁○○表示系爭土地遭法院拍賣須想辦法買回在先，嗣後
    於89年1 月12日即持與前述內容相符之上開「授權書」及「
    委託書」前來告訴人丙○○住所，斯時丙○○及丁○○均在
    場，而告訴人丙○○既已委任被告戊○○辦理系爭土地和平
    占有等相關事宜，其對被告戊○○受委任後之後續處理情形
    自應知之甚明，且被告戊○○既已前來住所，亦必係為委任
    之相關事務而來，事所當然，告訴人實難諉為不知被告前來
    其住所係為何事，其所指並不知道被告戊○○何時以其名義
    向法院承購系爭土地云云，尚難採信。再者，告訴人係一智
    慮成熟之成年人，其應知交付印章予他人有遭人在文件上用
    印之可能亦當知悉，惟告訴人丙○○在被告前來其住所談論
    有關委任之事務仍主動將其方形木頭印章交予丁○○負責，
    顯見當時告訴人丙○○已概括授權其母丁○○用印，而丁○○明知被告戊○○已向其表示要向法院應買遭拍賣之系爭土
    地，嗣後於被告戊○○前來時又任意將丙○○交付之方形印
    章交予被告戊○○用印，致被告戊○○主觀上認已獲告訴人
    徐逢生同意授權而在上開授權書及委託書上用印，並無悖離
    常情事理之處。而況，被告戊○○嗣後於89年3 月15日所擬
    向台灣土地銀行中壢分行申請就系爭土地同意保留抵押權行
    使之申請書上，即明白載示告訴人丙○○之住所，嗣後台灣
    土地銀行中壢分行收到該件申請書後，亦於同年3 月20日將
    該行89年3 月17日壢逾字第8900227 號同意上開申請內容之
    核准函以限時掛號函件寄送予告訴人丙○○上開住所，有該
    行91年11月22日壢逾字第9101287 號函暨函附之中華民國郵
    政交寄大宗函件執據、89年3 月17日壢逾字第8900227 號核
    准函影本各1 份在卷可考（見91年度偵字第15898 號卷第22
    至25頁），則果被告戊○○有明知未受委任而偽造上開授權
    書及委託書之情，又焉有使台灣土地銀行中壢分行於收件後
    將回函寄至告訴人住所而徒增其犯行曝光之可能？又告訴人
    雖指稱其未收到該銀行核准函云云，惟查，告訴人於偵查中
    先指稱於90年才收到（見91年度偵字第15898 號卷第16 頁
    背面），嗣又改稱並未收到函文，前後不一，已難採信，且
    前開土地銀行核准函於89年3 月20日確經人出面受領，有前
    述大宗函件執據影本足憑，顯見告訴人已確實收受上開銀行
    核准函至明，告訴人空言否認上情，自不足採。而觀諸上開
    銀行核准函中明白載示告訴人申請標買系爭土地之事及通知
    告訴人應自即日起向法院為應買之表示，足見告訴人於收受
    上開函件後即已知悉被告戊○○代理其標買系爭土地之情，
    則果被告戊○○有偽造前開授權書及委託書，衡情告訴人在
    知悉上情後，理應即時告知銀行遭冒名情事，然告訴人並未
    有此舉，有前述台灣土地銀行中壢分行函文可稽。且前開授
    權書及委託書係於89年1 月12日即已製作完成，再經被告戊○○於同年3 月15日檢附於前開申請書向台灣土地銀行中壢
    分行提出申請，均如前述，斯時，告訴人委任被告之事務尚
    未終止且被告戊○○亦尚未向本院對告訴人聲請核發支付命
    令及嗣後進行之民事訴訟，被告戊○○又何來偽造前開授權
    書及委託書之動機及目的可言，綜合上情以觀，益徵被告戊○○辯稱伊有與丁○○談好要標買系爭土地，所以丁○○才
    交出徐逢生印章由伊在授權書及委託書上用印一節，並非虛
    妄。
  (二)證人丁○○事後否認有同意戊○○向法院標買系爭土地情事
    ，改稱交付印章予戊○○係要辦水電用云云，而告訴人丙○○亦指稱丁○○將其方形印章交予戊○○係要辦水電用的云
    云。但查，丁○○係一目不識丁之婦人，為證人丁○○所不
　　否認，而觀之證人丁○○就初始如何與己○○、甲○○等人
  　前去戊○○辦公處所談論系爭土地之事，何時、如何給付2
    萬元及交付徐逢生木頭方形印章予戊○○，及戊○○前去其
    住所數次談論何事等細節，前後所述不一其詞，且矛盾之處
    時而可見，足見證人丁○○有因時間久遠而就相關情事細節
    不復記憶之情形。且按關於法院強制執行標買拍賣物之意涵
    及程序，及對所謂「承購」、「應買」等法律名詞一般人未
    必了解，對證人丁○○而言猶是，此就證人丁○○於本院審
    理時證稱：「被告還來了2 、3 次，他有跟我講要弄什麼、
    弄什麼，我聽不太懂，現在也講不出來」、「（戊○○有無
    跟你說要如何把土地買回來？）只記得有要把土地買回來這
    一件事，但詳細內容我不記得了」等語自明（見本院94 年7
    月19日審判筆錄第3 、5 頁）。故依證人丁○○前開所證情
    節，其並不否認戊○○有至其住處數次向其解釋要處理何事
    ，惟礙於丁○○之記憶及智識程度不及而有遺忘或漏記之可
    能，是證人丁○○事後否認有同意被告戊○○向法院標買系
    爭土地云云，自非無足疑。至告訴人丙○○亦附和證人丁○○之詞指稱交印章予戊○○係要辦水電用的。然查，告訴人
    丙○○所指丁○○將印章交予戊○○係為辦水電所用一節，
    係丙○○事後至檢察官開庭後始聽聞丁○○轉述而得知，為
    告訴人丙○○證述在卷（見本院94年5 月24日審判筆錄第4
    頁），而證人丁○○至今就系爭相關事項之記憶已不清晰，
    有如前述，復觀諸告訴人丙○○於偵查時先否認前開授權承
    購系爭土地之「授權書」及「委託書」上「徐逢生」印文之
    真正（見91年度他字第697 號卷第61頁背面、91年度偵字第
    15 898號卷第11頁背面、第36頁），嗣後又改稱印文係真正
    ，證人丁○○於偵查中亦先否認有交付徐逢生之方形印章予
    被告戊○○（見91年度偵字第15898 號卷第11頁），嗣後又
    改稱有將徐逢生之方形印章交給戊○○用印，其二人均前後
    指述不一，反觀之被告戊○○自偵查至本院審理均供稱係丁○○將徐逢生印章交付予伊在承購系爭土地之授權書及委託
    書上用印之情節均一致。益徵告訴人丙○○及證人丁○○此
    部指述，非無瑕疵，尚難遽以採信，均不足資為被告戊○○
    不利之認定。
　(三)至公訴意旨認被告戊○○於本院前開民事案件第一審（89年
　  度壢簡字第1116號）時所提出徐逢生委任標買上開農地之授
    權書及委託書上並無「徐逢生」簽名與蓋章，至該案第二審
    （90年度簡上字第147 號）時，擅自將保管徐逢生之印章盜
    用於前述授權書及委託書上而偽造受徐逢生委任，並提出於
    法院而行使一節。惟按，被告戊○○於本院89年度壢簡字第
    11 16 號民事案件審理時所提出徐逢生委任標買上開農地之
    授權書及委託書上雖確無徐逢生之簽名蓋印，然嗣後經本院
    90年度簡上字第147 號民事案件承審法官向台灣土地銀行中
    壢分行調閱被告戊○○於89年3 月15日向該行申辦土地保留
    抵押權而隨文檢附之權利證明文件中，已有被告戊○○所檢
    附之前開89年1 月12日系爭授權書及委託書影本，而該授權
    書及委託書其上均已蓋有徐逢生之方形印文，業據本院調閱
    本院90年度簡上字第147 號案卷核閱無訛，而前述被告戊○○所製作之台灣土地銀行中壢分行申請書及所檢附之授權書
    、委託書影本亦經影印附於本案偵查卷內（91年度他字第69
    7 號卷第42、48、49頁），經本院提示予告訴人丙○○辨認
    ，告訴人復不否認該印文即為其交付予丁○○之該枚印章所
    蓋用（見本院94年5 月24日審判筆錄第4 頁），已如前述，
    由此適見被告戊○○辯稱因授權書及委託書原本已提出給台
    灣土地銀行中壢分行申請保留抵押權之用，伊在第一審簡易
    庭提出之授權書及委託書係由電腦列印，故無徐逢生蓋章等
    情屬實，自堪採信。公訴意旨前開所指，即屬有誤，自難資
    為不利被告戊○○之憑據。
  (四)綜上所陳，本件被告戊○○既受告訴人丙○○委任辦理系爭
    土地和平占有及產權登記等事務後，於委任期間認系爭土地
    遭法院拍賣而向證人丁○○表示須向法院承購應買，隨即於
    89年1 月12日前去告訴人上開住所，提出授權向法院標買系
    爭土地之授權書及委託書，告訴人丙○○雖在場然自行交付
    其所有方形印章予丁○○，丁○○復將該枚印章交予被告戊○○，致被告戊○○認已受告訴人同意授權委任向法院承購
    系爭拍賣物，繼而持告訴人之方形印章在前開委託承購拍賣
    物之授權書及委託書上用印，依此，實難認被告戊○○主觀
    上有明知未受告訴人授權委任標買本院87年度執字第11254
    號強制執行事件所拍賣農地，而偽造授權書及委託書之犯行
    ，及進而將上開授權書及委託書提出於本院89年壢簡字第11
    16號案件而行使之犯行。告訴人丙○○指訴被告戊○○有偽
    造上開授權書及委託書云云，除其片面指訴外，尚乏確據證
    明，此外，復查無其他積極證據足資認定被告戊○○涉有公
    訴人所指行使偽造私文書之犯行，惟公訴意旨認其此部犯行
    與前揭論罪科刑之詐欺得利等罪有方法、目的之牽連關係，
    屬裁判上之一罪，爰不另為無罪之諭知。
、被告乙○○免訴部分：
一、公訴意旨認被告戊○○於89年1 月3 日，受徐逢生所託處理
    桃園縣楊梅鎮○○○段192 之3 號農地及其上建物，辦理時
    效取得及建物取得保存登記事務，嗣因委任事務因故無法完
    成，戊○○竟意圖為自己不法所有利益，並與被告乙○○基
    於犯意聯絡，由乙○○向曾發奕取得「新屋鮮花店」之空白
    收據3 張，由乙○○自行填載如附表編號1 至3 所示不實內
    容之商業憑據，並交付予知情之戊○○於訴訟上提出行使，
    以證明戊○○於受委任時支出必要費用，而意圖向徐逢生詐
    騙50萬元。嗣第二審法院因被告戊○○提出之被告乙○○所
    偽造不實購樹之前開收據，致不疑有他，而如數判准戊○○
    之請求。因認被告乙○○涉犯刑法第216 條、第210 條之行
    使偽造私文書罪嫌。
二、按刑事訴訟法第302 條第1 款規定案件曾經判決確定者，應
    為免訴之判決，係以同一案件，已經法院為實體上之確定判
    決，該被告應否受刑事制裁，既因前次判決而確定，不能更
    為其他有罪或無罪之實體上裁判，此項原則，關於實質上一
    罪或裁判上一罪，其一部事實已經判決確定者，對於構成一
    罪之其他部分，固亦均應適用，但此種事實係因審判不可分
    之關係在審理事實之法院，就全部犯罪事實，依刑事訴訟法
    第267 條規定，本應予以審判，故其確定判決之既判力自應
    及於全部之犯罪事實，惟若在最後審理事實法院宣示判決後
    始行發生之事實，既非該法院所得審判，即為該案判決之效
    力所不能及，此有最高法院32年上字第2578號判例可資參照
    。
三、經查，本件公訴意旨所指被告乙○○上開犯罪事實，業經公
    訴人於92年8 月29日，以91年度偵緝字第808 號向本院聲請
    簡易判決處刑，並經本院簡易庭於92年12月5 日，以92年度
    壢簡字第1677號簡易判決判處拘役40日，嗣經撤回上訴而於
    92年12月16日確定，業經本院調取93年簡上字第87號案卷查
    證屬實，並有前開聲請簡易判決處刑書及簡易判決各1 份在
    卷可稽。經核前開簡易判決之犯罪事實與本件被告乙○○被
    訴犯罪事實相同，且與被告乙○○與同案被告戊○○所犯上
    開詐欺得利、使公務員登載不實罪間有牽連犯之裁判上一罪
    關係（此部未據起訴），有如前述，是本件公訴人起訴被告
    乙○○前開犯行應為上開本院簡易判決效力所及，從而，被
    告乙○○經起訴之犯罪事實既經判決確定，揆諸首開判例及
    法條之說明，應為免訴判決之諭知。
據上論斷，應依刑事訴訟法第299 條第1 項前段、第300 條、第
302 條第1 款，商業會計法第71條第1 款，刑法第11條前段、第
28 條 、第31條第1 項、第339 條第2 項、第1 項、第214 條、
第55 條，判決如主文。
本案經檢察官徐則賢到庭執行職務。
中　　華　　民　　國　　94　　年　　9 　　月　　6 　　日
                  臺灣桃園地方法院刑事第七庭
                      審判長法  官  孫惠琳
                            法  官  劉為丕
                            法  官  林惠霞
上正本證明與原本無異。
如不服本判決，應於收受送達後10日內向本院提出上訴書狀。
                            書記官  陳恩如
中　　華　　民　　國　　94　　年　　9 　　月　　6 　　日
 附表：
┌──┬────┬───┬───┬────┐
│編號│摘    要│數 量 │單  價│總    價│
├──┼────┼───┼───┼────┤
│1   │桂花    │200株 │250 元│50000元 │
├──┼────┼───┼───┼────┤
│2   │梅花    │100株 │350 元│35000元 │
│    │櫻花    │150株 │350 元│52500元 │
├──┼────┼───┼───┼────┤
│3   │王菊花  │150株 │250 元│37500元 │
└──┴────┴───┴───┴────┘
附錄本案論罪科刑法條全文
商業會計法第71條
商業負責人、主辦及經辦會計人員或依法受託代他人處理會計事
務之人員有左列情事之一者，處5 年以下有期徒刑、拘役或科或
併科新台幣15萬元以下罰金：
一  以明知為不實之事項，而填製會計憑證或記入帳冊者。
二  故意使應保存之會計憑證、帳簿報表滅失毀損者。
三  意圖不法之利益而偽造、變造會計憑證、帳簿報表內容或撕
    毀其頁數者。
四  故意遺漏會計事項不為記錄，致使財務報表發生不實之結果
    者。
五  其他利用不正當方法，致使會計事項或財務報表發生不實之
    結果者。
中華民國刑法第339條
意圖為自己或第三人不法之所有，以詐術使人將本人或第三人之
物交付者，處五年以下有期徒刑、拘役或科或併科一千元以下罰
金。
以前項方法得財產上不法之利益或使第三人得之者，亦同。
前二項之未遂犯罰之。
中華民國刑法第214條
明知為不實之事項，而使公務員登載於職務上所掌之公文書，足
以生損害於公眾或他人者，處三年以下有期徒刑、拘役或五百元
以下罰金。
